【裁判字號】    98,上訴,1039
【裁判日期】    981105
【裁判案由】    偽造文書等
【裁判全文】
臺灣高等法院臺中分院刑事判決        98年度上訴字第1039號
上  訴  人
即  被  告  甲○○
                    （另案於臺灣臺中監獄執行中）
上列上訴人因偽造文書等案件，不服臺灣臺中地方法院96年度訴
字第2731號、96年度易字第4605號中華民國97年12月31日第一審
判決（起訴案號：臺灣臺中地方法院檢察署95年度偵字第 12731
號、18271 號；追加起訴暨移送併案審理案號：臺灣臺中地方法
院檢察署95年度偵字第17897號），提起上訴，本院判決如下：
    主  文
上訴駁回。
    事  實
一、緣甲○○與丙○○（另行審結）於90年12月間起至92年底止
    均受雇於保誠人壽股份有限公司（下稱保誠人壽保險公司）
    ，甲○○、丙○○因曾有處理申請保險理賠之實務經驗，從
    而得知一般保險公司對於保險事故發生原因之查核流程。甲○○乃與丙○○共同基於詐欺取財之概括犯意聯絡，並均意
    圖為自己不法之所有，趁張銘森（經原審判處有期徒刑7 月
    ，減為有期徒刑3 月15日確定）失業在家欠缺經濟來源之機
    會，由甲○○慫恿張銘森參與製造假車禍賺取收入，經張銘
    森同意後，張銘森乃依甲○○之指示前往如附表一所示之友
    聯產物保險股份有險公司（下稱友聯產物保險公司）、國華
    人壽保險公司（下稱國華人壽公司）、保誠人壽保險股份有
    限公司（下稱保誠人壽公司）、國寶人壽保險股份有限公司
    （下稱國寶人壽公司）、宏泰人壽保險股份有限公司（下稱
    宏泰人壽公司）、新安東京海上產物保險公司（下稱新安東
    京產物保險公司）及其他保險公司、銀行投保意外險或醫療
    險，張銘森投保完後，即將保險單交付予甲○○。而渠等為
    求順利領取理賠給附之保險金，復由張銘森將其設於台中商
    業銀行南屯分行帳戶（帳號000000000000號）之存摺、提款
    卡（密碼由甲○○另行設定）交予甲○○，作為日後保險公
    司匯款之用。甲○○、丙○○、張銘森完成上開準備完成後
    ，由張銘森向知情且有犯意聯絡之武正義（經原審判處有期
    徒刑3月，減為有期徒刑1月又15日確定）借得車牌號碼EZC-
    999號輕型機車，由張銘森於93年9月14日下午6 時許，駛往
    臺中縣沙鹿鎮○○路之高速公路橋下，與甲○○、丙○○等
    2 人會合，由甲○○在場指導如何製造假車禍後，張銘森旋
    駕駛由丙○○駛至該處之車牌號碼8W-7973 號自用小客車，
    擦撞無人騎乘之上開輕型機車，並製造兩車擦撞之車禍跡證
    。張銘森見假車禍現場布置完成，旋即撥打電話報警前來處
    理並製作車禍肇事證明文件，且於員警詢問時佯稱自己為上
    開機車之駕駛人，而遭丙○○駕駛該部自用小客車自後擦撞
    。張銘森再於同日前往臺中縣沙鹿鎮童綜合醫院接受急診治
    療，經不知情之該院醫師診察後，依其判斷認定張銘森受有
    頭部外傷合併腦震盪之傷勢而出具一般診斷書，並同意張銘
    森住院觀察4日並接受治療。迨93年9月17日張銘森出院後，
    隨即檢附員警所提供之車禍肇事證明文件及前揭醫療院所出
    具之一般診斷書等不實資料，連續向如附表一所示之各該保
    險公司申請自己之住院醫療給付。致使如附表一編號1.至5.
    （原審判決誤繕為附表一編號1.至7.）所示之保險公司理賠
    人員均陷於錯誤，各支付如附表所示之保險金（其中附表一
    編號1.至4.所示《原審判決誤繕為附表一編號1.至6.》之賠
    償金額，係與張銘森其餘二案之保險事故合併理賠），而使
    甲○○、丙○○、張銘森、武正義前揭詐欺犯罪得以遂行；
    至於如附表一編號6.（原審判決誤繕為附表一編號8.）之保
    險公司理賠人員，則於審核張銘森之傷病資料後察覺有異而
    拒絕賠付，致使渠等4 人就此部分無法領取任何保險金而未
    能遂其得財目的。前揭詐欺得款除張銘森依其住院日數，向
    甲○○領取每日新臺幣（下同）3千元至5千元不等之報酬外
    ，其餘所得盡歸甲○○、丙○○領取使用。
二、丙○○於93年10月間，在其夫蔣天賜之家人所經營薑母鴨店
    內，結識背負鉅額卡債無力清償之陳智偉，雙方並談及有關
    詐領保險金之案例情形。丙○○見陳智偉對此興趣濃厚，乃
    將得以喬裝發生意外事故而向保險公司詐領保險金之犯罪構
    想告知陳智偉，陳智偉則於轉知其女友乙○○並進行討論後
    ，向丙○○覆稱可由乙○○擔任人頭角色出面訂立保險契約
    。丙○○、甲○○即承續前揭犯意，並與陳智偉、乙○○共
    同基於詐欺取財之概括犯意聯絡，均意圖為自己不法之所有
    ，自93年12月底至94年2 月間，透過甲○○之介紹，或由丙○○帶同乙○○前往訂約，或由甲○○、丙○○偕同乙○○
    、陳智偉出面洽談等方式，向如附表二至四所示之南山人壽
    保險股份有限公司（下稱南山人壽公司）、國際紐約人壽保
    險股份有限公司（下稱紐約人壽公司）、保誠人壽、英屬百
    慕達商宏利人壽保險國際股份有限公司臺灣分公司（下稱宏
    利人壽公司）、蘇黎世產物保險股份有限公司（下稱蘇黎世
    產物保險公司）、富邦產物保險股份有限公司（下稱富邦產
    物保險公司）、國泰世紀產物保險股份有限公司（下稱國泰
    世紀產物保險公司）、中國人壽保險股份有限公司（下稱中
    國人壽公司）、新光產物保險股份有限公司（下稱新光產物
    保險公司）、友聯產物保險、宏泰人壽投保意外險或醫療險
    。而渠等4 人為求順利領取理賠給附之保險金，遂由丙○○
    帶同乙○○前往中國信託商業銀行中港分行，開立帳號為00
    0000000000號帳戶，作為日後保險公司匯款之用，至於該帳
    戶之存摺、印章及金融卡則由丙○○負責保管，並處理相關
    保險費墊付事宜。而乙○○可依實際喬裝發生意外之住院日
    數，按每日4500元之標準計算受領酬勞，陳智偉另可分得 2
    萬元作為報酬，甲○○則以必須支付金錢買通醫師為由，於
    每次虛捏之保險事故發生後，向丙○○拿取5 萬元之現金供
    己使用。丙○○、甲○○、乙○○、陳智偉完成上開準備工
    作後，甲○○即與丙○○先行策劃喬裝乙○○發生意外之經
    過，而為下列詐欺取財犯行：
  (一)丙○○先前往臺中縣梧棲鎮○○路與某產業道路之交岔路口
    進行現地勘查，確認該處人煙稀少，且未裝設監視錄影器，
    可作為製造假車禍之適當地點。丙○○隨即聯絡與其具有前
    揭犯意聯絡之友人蔡篤龍（另經檢察官為緩起訴處分確定）
    及乙○○，於94年3月3日晚間7 時50分許前來該處路口會合
    ，由蔡篤龍駕駛丙○○所提供、為不知情之其兄劉光興所有
    之車牌號碼NZ-0685 號自用小客車作為肇事車輛，並搭載丙○○於乘客座上，沿臺中縣梧棲鎮○○路直行至上開路口右
    轉某產業道路，再安排乙○○騎乘車牌號碼VOZ-453 號輕型
    機車由某產業道路駛出，使蔡篤龍所駕駛之自用小客車輕微
    碰撞乙○○駕駛之上開輕型機車，乙○○則佯裝受到撞擊而
    人車倒地成傷。丙○○見假車禍現場布置完成，旋即撥打電
    話報警前來處理並製作車禍肇事證明文件，丙○○則陪同乙○○至臺中縣沙鹿鎮童綜合醫院就診。而不知情之該院醫師
    診察後，依其判斷認定乙○○受有頭部外傷合併腦震盪、左
    側胸部挫傷並第十肋骨骨折、右膝挫傷等傷勢而出具一般診
    斷書，並同意乙○○住院觀察3日並接受治療。迨94年3月 5
    日乙○○出院後，丙○○於同年月6 日（即翌日）再帶同乙○○至澄清綜合醫院急診室接受診療，不知情之該院醫師則
    於檢查後，依其判斷認定乙○○受有腦震盪及暈眩而出具診
    斷證明書，並同意乙○○住院觀察9 日並接受治療，直至94
    年3 月14日乙○○始辦理出院。其後丙○○隨即以代理人之
    身分，檢附員警所提供之車禍肇事證明文件及前揭醫療院所
    出具之診斷證明書等不實資料，連續向如附表二所示之各該
    保險公司申請乙○○之住院醫療給付。致使如附表二編號1.
    至9.所示之保險公司理賠人員均陷於錯誤，各支付如附表所
    示之保險金（其中附表二編號1.至8.所示之賠償金額，係與
    後述乙○○另二案之保險事故合併理賠），而使甲○○、丙○○、乙○○、陳智偉前揭詐欺犯罪得以遂行；至於如附表
    二編號10.至12.之保險公司理賠人員則於審核乙○○之傷病資
    料後察覺有異而拒絕賠付，致使渠等4 人就此部分無法領取
    任何保險金而未能遂其得財目的。
  (二)丙○○、甲○○、乙○○、陳智偉再次商議，虛捏乙○○於
    94年3月18日晚間7時許，與陳智偉偕同前往臺中縣梧棲鎮某
    處公寓大樓訪友時，因下樓梯不慎摔倒等不實意外情節，由
    丙○○負責撥打電話通知救護車前來處理，陳智偉則陪同佯
    裝受傷之乙○○至臺中縣沙鹿鎮童綜合醫院就診。渠等為求
    使乙○○之頭部傷況更為逼真以掩飾犯行，先於當日要求返
    家休養，又於同年月19日（即翌日）以持續嘔吐身體不適為
    由，再次前往童綜合醫院急診室接受治療。而不知情之該院
    醫師診察後，依其判斷認定乙○○受有頭部外傷合併腦震盪
    之傷勢而出具一般診斷書，並同意乙○○住院觀察6 日並接
    受治療。迨94年3 月24日乙○○出院後，丙○○隨即以代理
    人之身分，檢附前揭醫療院所出具之一般診斷書等不實資料
    ，連續向如附表三所示之各該保險公司申請乙○○之住院醫
    療給付。致使如附表三編號1.至8.所示之保險公司理賠人員
    均陷於錯誤，各支付如附表所示之保險金（均與後述乙○○
    另二案之保險事故合併理賠），而使丙○○、甲○○、乙○○、陳智偉前揭詐欺犯罪得以遂行；至於如附表三編號9.至
    11.之保險公司理賠人員則於審核乙○○之傷病資料後察覺有
    異而拒絕賠付，致使渠等4 人就此部分無法領取任何保險金
    而未能遂其得財目的。
  (三)丙○○、甲○○、乙○○、陳智偉又再度商議，虛捏乙○○
    於94年4月5日下午3 時許，因受載於陳智偉所騎機車後座，
    行經彰化縣彰化市中央陸橋下往花壇鄉方向時，遭不詳車輛
    撞擊而摔落於地等不實意外情節，由佯裝受傷之乙○○自行
    前往彰化縣彰化市秀傳紀念醫院就診。而不知情之該院醫師
    診察後，依其判斷認定乙○○受有頭部外傷合併腦震盪、胸
    部挫傷等傷勢而出具診斷證明書，並同意乙○○住院觀察12
    日並接受治療。迨94年4 月16日乙○○出院後，丙○○隨即
    以代理人之身分，檢附前揭醫療院所出具之診斷證明書等不
    實資料，連續向如附表四所示之各該保險公司申請乙○○之
    住院醫療給付。致使如附表四編號1.至8.所示之保險公司理
    賠人員均陷於錯誤，各支付如附表所示之保險金（均與後述
    乙○○另二案之保險事故合併理賠），而使丙○○、甲○○
    、乙○○、陳智偉前揭詐欺犯罪得以遂行；至於如附表四編
    號9.至11.之保險公司理賠人員則於審核乙○○之傷病資料後
    察覺有異而拒絕賠付，致使渠等四人就此部分無法領取任何
    保險金而未能遂其得財目的。
三、乙○○於94年3 月14日自澄清綜合醫院返家後，對於喬裝發
    生意外住院診療詐領保險金之犯罪手法多所顧忌，而向丙○○表示不願再度繼續配合犯案。丙○○則因業已向多家保險
    公司繳交保險費用，如於此時停止詐領保險金之犯行，勢將
    血本無歸而蒙受損失。丙○○遂與甲○○及其餘2 名不詳姓
    名年籍之男子（並無證據證明為未滿18歲之人），共同基於
    涉犯強制罪之犯意聯絡，於94年3 月18日前之某日（起訴書
    誤為94年4月30日），先由甲○○、丙○○2人駕車搭載乙○○，前往臺中市○○路「漢口飯店」隔壁之某討債公司內，
    其餘2名不詳姓名之男子則現身於該處，並由其中1人向乙○○恫稱：「若不好好配合丙○○，就要被帶至山上處理掉。
    」等加害生命、身體之言詞，脅迫乙○○須在丙○○預先準
    備之本票上簽署姓名，並記載本票金額及發票日期。乙○○
    受此脅迫，僅能任由甲○○、丙○○2 人將其帶往臺中市○○區○○路137之1號4樓之3租屋處，簽立面額25萬元之本票
    2張（發票日期記載為94年4月30日，其中1張本票號碼為104
    518 號，另一張本票號碼不詳），而使乙○○行無義務之事
    ，乙○○亦因此仍繼續與甲○○、丙○○等人配合，於94年
    3 月18日及同年4月5日喬裝發生意外事故而詐領保險金。
四、甲○○復承續前揭犯意，再與張銘森、陳沅松（由原審另行
    審結）、張吉順（經原審判處有期徒刑3月，減為有期徒刑1
    月又15日確定）、黃景隆（經原審判處有期徒刑4 月，減為
    有期徒刑2 月確定）及陳沅松之友人共同基於詐欺取財之犯
    意聯絡，並均意圖為自己不法之所有，由甲○○慫恿黃景隆
    參與製造假車禍賺取收入，經黃景隆同意後，黃景隆乃依甲○○之指示，自94年1 月起，陸續前往如附表五所示之富邦
    產物保險公司、蘇黎世產物保險公司、友聯產物保險公司、
    宏泰人壽公司、國泰人壽公司、國泰世紀產物保險公司、保
    誠人壽公司及其他保險公司、銀行投保意外險或醫療險，黃
    景隆投保完後，即將保險單交付予甲○○。而渠等為求順利
    領取理賠給附之保險金，復由黃景隆將其設於中國信託商業
    銀行西台中分行帳戶（帳號：000000000000號）之存摺、提
    款卡交予甲○○，作為日後保險公司匯款之用。甲○○、黃
    景隆等人完成上開準備完成後，於94年3月14日下午6時30分
    許，前往彰化縣彰化市○○路28號前，先由甲○○指導製造
    假車禍之過程，再由陳沅松駕駛車牌號碼5V -7133號自用小
    客車，擦撞黃景隆所騎乘之車牌號碼MQ9-909 號重型機車，
    據以製造兩車擦撞之車禍跡證，而黃景隆則於地面打滾佯裝
    受傷。迨假車禍現場布置完成後，陳沅松旋即撥打電話報警
    前來處理並製作車禍肇事證明文件，且於員警詢問時佯稱自
    己為肇事人，而與黃景隆（原審誤繕為黃景龍）所騎乘之機
    車發生擦撞事故，另由張吉順撥打電話召請救護車前來，將
    黃景隆送往行政院衛生署彰化醫院接受急診治療，張銘森則
    佯稱係黃景隆之家屬，陪同黃景隆就醫，嗣黃景隆經不知情
    之該院醫師診察後，依其判斷認定黃景隆受有頭部外傷併腦
    震盪、頭皮挫傷瘀血等傷勢而出具診斷證明書，並同意黃景
    隆住院觀察5日並接受治療。迨94年3月18黃景隆出院後，旋
    於同年月19日（即翌日）至彰化縣彰化市秀傳紀念醫院接受
    診療，不知情之該院醫師則於檢查後，依其判斷認定黃景隆
    受有腦震盪而出具診斷證明書，並同意黃景隆住院觀察至同
    年月28日。黃景隆於出院後，隨即檢附員警所提供之車禍肇
    事證明文件及前揭醫療院所出具之診斷證明書等不實資料，
    連續向如附表五所示之各該保險公司申請自己之住院醫療給
    付。致使如附表五編號1.至6.所示之保險公司理賠人員均陷
    於錯誤，各支付如附表所示之保險金，而使甲○○、張銘森
    、黃景隆、陳沅松、張吉順前揭詐欺犯罪得以遂行；至於如
    附表五編號7.之保險公司理賠人員則於審核黃景隆之傷病資
    料後察覺有異而拒絕賠付，致使渠等5 人就此部分無法領取
    任何保險金而未能遂其得財目的。前揭詐欺得款原先預定將
    由黃景隆取得10餘萬元，其餘部分再歸甲○○所有，惟王貴
    經由黃景隆所提供之帳戶資料領得現款後，迄今尚未依約分
    配予黃景隆。
五、嗣於前揭犯罪行為遭具有偵查犯罪權限之公務員發覺前，乙○○、黃景隆各於94年10月14日及九95年4月7日，各就渠等
    參與之保險詐欺犯行。另經員警於94年11月2日下午4時許，
    前往丙○○位在臺中市○○區○○路137之1號4樓之3之住處
    ，經徵得丙○○之夫（當時為同居人）蔣天賜同意後入內搜
    索，當場扣得其所有供前揭與乙○○、陳智偉等人共同詐欺
    犯罪所用之如附表六所示物品，始悉上情。
六、案經臺中市警察局第四分局、臺中縣警察局霧峰分局報告臺
    灣臺中地方法院檢察署檢察官偵查起訴、追加起訴及移送併
    案審理。
    理  由
壹、程序方面：
一、按被告以外之人於偵查中向檢察官所為陳述，除顯有不可信
    之情況者外，得為證據，刑事訴訟法第159條之1第2 項定有
    明文。檢察官於偵查中對被告以外之人（包括證人、鑑定人
    、告訴人、被害人及共同被告等）所為之偵查筆錄，或被告
    以外之人向檢察官所提之書面陳述，性質上均屬傳聞證據。
    惟現階段刑事訴訟法規定檢察官代表國家偵查犯罪、實施公
    訴，依法其有訊問被告、證人及鑑定人之權，證人、鑑定人
    且須具結，而實務運作時，檢察官偵查中向被告以外之人所
    取得之陳述，原則上均能遵守法律規定，不致違法取供，其
    可信度極高，職是，被告以外之人前於偵查中已具結而為證
    述，除反對該項供述得具有證據能力之一方，已釋明「顯有
    不可信之情況」之理由外，不宜以該證人未能於審判中接受
    他造之反對詰問為由，即遽指該證人於偵查中之陳述不具證
    據能力。本件證人即共同被告丙○○、乙○○、陳智偉於偵
    訊時作證前，經檢察官告以具結義務及偽證處罰並命朗讀後
    具結，已擔保其證言之憑信性，此外，復查無受不法取供或
    有非出於其自由意志之陳述情形，足認上開證人於偵查中向
    檢察官所為之陳述，並無「顯有不可信」之情形，依刑事訴
    訟法第159條之1第2項規定，認有證據能力。
二、又依刑事訴訟法第159條之4之規定：「除前三條之情形外，
    下列文書亦得為證據：一除顯有不可信之情況外，公務員職
    務上製作之紀錄文書、證明文書。二除顯有不可信之情況外
    ，從事業務之人於業務上或通常業務過程所須製作之紀錄文
    書、證明文書。三除前二款之情形外，其他於可信之特別情
    況下所製作之文書。」。卷附保險業者提供之理賠紀錄文件
    、醫院提供之診斷證明書及病歷資料、護理資料，均屬從事
    業務之人於業務上所製作之紀錄文書或證明文書，亦無顯不
    可信之情況，依前開說明，自有證據能力。
三、按被告以外之人於審判外之陳述，雖不符刑事訴訟法第 159
    條之1至第159條之4 之規定，然經當事人於審判程式同意作
    為證據，法院審酌該言詞陳述作成時之情況，認為適當者，
    亦得為證據；當事人、代理人或辯護人於法院調查證據時，
    知有刑事訴訟法第159條第1項不得為證據之情形，而未於言
    詞辯論終結前聲明異議者，視為有前項之同意，刑事訴訟法
    第159條之5定有明文。其餘卷附被告以外之人於審判外之書
    面或言詞陳述（含被告以外之人之警詢筆錄，及保險公司以
    書狀或函文陳述之理賠經過），且業經上訴人即被告（下稱
    被告）甲○○於本院行準備程序時已表示同意具有證據能力
    ，本院審酌上開陳述作成時之情況，並無違法取證之瑕疵，
    認以之作為證據為適當，揆諸上開規定，應具有證據能力。
貳、實體部分：
一、訊據被告甲○○坦承如犯罪事實欄一、四所示之詐欺取犯行
    ，惟矢口否認與乙○○、陳智偉等人共同以喬裝發生意外住
    院為由詐領保險金之犯罪事實，及對於乙○○涉犯強制罪之
    犯行（即否認犯罪事實欄二、三部分），並辯稱：伊與丙○○過去曾是保誠人壽保險公司之同事，在伊與丙○○正在看
    報紙聊天時，因報上登載車禍保險理賠之新聞，丙○○始告
    知伊關於乙○○、陳智偉等人從事前揭保險詐欺犯行，但伊
    並未參與或加入；至於乙○○在丙○○之住處簽本票一事，
    伊當時因為駕車載丙○○返家，所以在場目睹簽票經過，而
    乙○○在簽發本票時是說要給丙○○一個保障，在漢口飯店
    隔壁之處所逗留時，乙○○還跟別人聊得很開心，乙○○並
    無遭受伊脅迫簽發本票之情形云云。
二、惟查：
  (一)犯罪事實欄一所示部分（張銘森部分）：
  1.此部分之事實，業據被告甲○○於本院審理時坦承不諱，並
    經證人即共同被告丙○○於95年6 月26日警詢時稱：「（張
    銘森與甲○○如何著手進行保險詐欺？）在93年9 月間，甲○○知道我經濟陷入困境，所以他打電話告訴我要我參與製
    造1件假車禍，此次代價是1萬5 千元，我當時有答應他。（
    甲○○如何策劃整個詐欺事件？）甲○○事先如何策劃我不
    是很清楚，93年9 月14日19時50分甲○○要我在沙鹿鎮○○
    路高速公路橋下往清泉崗方向，開我朋友的車，車號是8W-7
    97 3自小客（車），現場有張銘森及另一名張銘森的朋友，
    他的姓名及綽號我忘了。當天張銘森將由他騎來的輕機車車
    號EZC-999 擺在路旁，機車顏色我已忘記了，再由張銘森的
    朋友開我的車輕輕的撞擊輕機車，機車經撞擊後倒地但沒有
    嚴重受損，機車被撞擊的時候機車上並沒有人，我和張銘森
    都站在旁邊，我們都沒有受傷，後來由張銘森的朋友打電叫
    救護車及警車，張銘森就坐在路旁假裝受傷被送上救護車到
    童綜合醫院，沙鹿駐所員警翁啟志有要求我製作筆錄。93年
    9 月16日我有向警員翁啟志要求出具道路交通事故證明書。
    張銘森從93年9月14日住院至93年9月17日計4 天。（張銘森
    出院後，甲○○等人有無向保險公司請領保險金？）應該有
    ，因為甲○○有要求我向員警申請道路交通事故證明書約 5
    份。（事後甲○○等人有無付你酬勞？）僅事前付我5 千元
    。」（95年度他字第2494號卷(二)第66頁以下；95年度聲拘字
    第134號卷第34頁以下）、於95年7月20日偵訊時具結證稱：
   「（你與人假車禍詐領保險金？）甲○○在93年9月知道我缺
    錢，他打電話給我說，只要配合製造假車禍，願意給我1萬5
    千元，但是後來我沒有拿到錢‧‧‧張銘森和他一個朋友在
    沙鹿鎮○○路橋高速公路往清泉崗的方向，我當時開三菱8W
    -7973 號的車，我站在車旁，張銘森的朋友叫什麼名字我不
    清楚，他開我的車去撞張銘森所騎的機車，張銘森就假裝跌
    倒送醫，整個過程我是出一台車配合去警察（局）作筆錄‧
    ‧‧（時間、地點？）93年9月14日下午7時50分，地點是在
    沙鹿鎮○○○路路橋下。」（95年度他字第2494號卷(二)第14
    8頁）、於95年8月24日偵訊時具結證稱：「（93年9月14 日
    在沙鹿鎮的假車禍共有幾人參與？）共有3 人，在場的是張
    銘森、我、張銘森的朋友，但我不知道他朋友叫什麼名字。
    （甲○○有否參與？）這件是甲○○打電話告訴我的，他當
    時問我要不要賺錢，我只要幫他跟警察做筆錄就可以了，其
    他的不必管。（所以一開始就知道是假車禍？）到場才知道
    ，但是為了賺外快，只好配合‧‧‧」（95年度他字第2494
    號卷(二)第158頁）；證人即共同被告張銘森於95年7月5 日警
    詢時稱：「94年初，甲○○說他要給我賺一筆錢，他跟我說
    配合他製造假車禍就有錢可以拿，我因無工作沒有金錢來源
    所以答應他，他就教我前往國泰世華銀行等銀行及保險公司
    等多家加保入醫療及意外、團體意外險，每次我前往一家保
    險他就會拿現金給我買他告訴我要保險的項目，我買好後將
    保單及台中商業銀行存摺及提款卡（密碼由甲○○另行設定
    ）交給甲○○，他就計劃選定時間、地點叫我配合製作假車
    禍，要我假受傷，送醫時要假裝身體受傷痛苦需要住院，酬
    勞是每住院1 天代價3千至5千元不等現金給我，上記現金要
    等保險理賠下來後才可以算錢給我，如果裝病不像就扣錢，
    我前前後後參與甲○○計劃假車禍真詐財案件共有2 件。（
    請你將2 次參與甲○○計劃假禍真詐財案件詳述？）第一次
    參與是於93年9 月14日19時50分，在台中縣沙鹿鎮○○路高
    速公路橋下往清泉崗方向，當時我騎乘我向友人綽號『阿義
    』之武正義借的1部輕機車車號EZC-999號，因我路不熟，就
    由計劃中的女子叫丙○○駕駛8W-7939 號自小客車帶我至上
    記路段後，我就騎到車子前面‧‧‧就由丙○○駕駛8W-793
    9 號自小客車從我機車後方撞擊，我就倒地，假裝受傷，續
    由丙○○報案處理，我送醫假裝受傷痛苦，醫師就要要求我
    住院觀察，因此我從93年9月14日至17日計4日，此次計劃是
    甲○○於事前2 天前就邀約我及丙○○在台中地區一家泡沫
    紅茶店見面計劃此案。」（臺中縣警察局霧峰分局霧警偵字
    第0950054331號卷第4頁以下）各等語綦詳。
  2.此外，復經證人即友聯產物保險公司副課長黃造峰、證人即
    保誠人壽公司保險業務員顏進輝、證人即新安產物保險公司
    理賠科科長方志賢、證人即宏泰人壽保險公司保險理賠行政
    人員吳政財等於警詢中證述明確，並有壽險公會投保紀錄查
    詢單（原審96年度訴字第2731號卷(一)第273-303頁；第323-3
    40頁）、國華人壽公司97年11月11日華壽理賠字第2099號
    函暨所附壽險理賠給付明細通知書、理賠給付申請書、診斷
    證明書（原審96年度訴字第2731號卷(二)第30頁以下）、保誠
    人壽公司97年11月10日保誠董字第970604號函暨所附理賠給
    付紀錄明細表、理賠給付申請書、同意書（原審96年度訴字
    第2731號卷(二)第57頁以下）、宏泰人壽公司97年10月31日
    宏壽理字第946 號函暨所附理賠紀錄明細表、請款資料明細
    表、理賠申請書、診斷證明書（原審96年度訴字第2731號卷
    (二)第95頁以下）、友聯產物保險公司團體傷害保險保險金給
    付理算書、傷害保險金申請書暨同意書、診斷證明書、同意
    書、傷害險被保人投保明細（原審96年度訴字第2731號卷(一)
    第201頁-209 頁）、新安東京海上保險公司新安個人傷害保
    險理賠申請書、診斷證明書、醫療收據、道路交通事故證明
    書（原審96年度訴字第2731號卷(一)第261頁-271 頁）、國寶
    人壽公司不分紅壽險暨附加契約要保書、保險金申請書、診
    斷證明書、理賠事故訪問卷、同意書（原審96年度訴字第27
    31號卷(一)第304頁-318 頁）等在卷可按，事證已臻明確，被
    告甲○○此部分之犯行堪以認定。
  (二)犯罪事實欄二三所示部分（乙○○部分）：
  1.乙○○向附表二至四所示之保險公司投保意外險或醫療險後
    ，分別虛構於94年3月3日、94年3月18日（19日）、94年4月
    5 日發生保險事故住院，而向附表二至四所示之保險公司申
    請理賠乙情，已據證人乙○○、陳智偉、丙○○證述明確，
    並經證人即富邦產物保險公司副科長王勝志、證人即蘇黎世
    產物保險公司保險理賠行政人員李健明、證人即友聯產物保
    險公司副課長黃造峰、證人即宏泰人壽保險公司保險理賠行
    政人員吳政財、證人即宏利人壽保險公司保險理賠行政人員
    林宏毅、證人即國泰世紀產物保險公司保險業務理賠員黃文
    輝、證人即南山人壽保險公司保險業務員巫秋煌、證人即紐
    約人壽保險公司保險業務員張秀妙、證人即保誠人壽保險公
    司保險業務員顏進輝、證人即中國人壽保險公司保險理賠行
    政人員黃惠真、證人即富邦產物保險公司專員莊超洋、證人
    即友聯產物保險公司業務專員蔡衛民、證人即國泰世紀產物
    保險公司理賠覆審員傅廣正、證人即蘇黎世產物保險公司理
    賠員李健明於警詢中證述明確，復有壽險公會投保紀錄查詢
    單（原審96年度訴字第2731號卷(一)第273-303頁；第323-340
    頁）、蘇黎世產物保險公司97年11月18日理字第51號函暨
    所附意外傷害保險理賠申請書、診斷證明書、護理記錄、理
    賠案號查覆表、乙○○國民身分證正反面影本、乙○○中國
    信託商業銀行中港分行存摺封面影本（原審96年度訴字第27
    31號卷(二)第14頁以下）、國泰世紀產物保險公司傷害保險理
    賠申請書、要保書、國泰產險團體傷害保險證、診斷證明書
    （原審96年度訴字第2731號卷(一)第48頁以下）、保誠人壽公
    司97年11月10日保誠董字第970604號函暨所附理賠給付紀錄
    明細表、理賠給付申請書（原審96年度訴字第2731號卷(二)第
    57頁以下）、紐約人壽公司97年11月5 日函（原審96年度訴
    字第2731號卷(二)第73頁）、宏利人壽保險金給付申請書、診
    斷證明書、和解書（原審96年度訴字第2731號卷(二)第79頁以
    下）、富邦產物保險公司要保書、保險單、賠款同意書、個
    人保險新種險理賠計算書、個人責任保險理賠申請書、道路
    交通事故證明書、診斷證明書（原審96年度訴字第2731號卷
    (一)第129頁反面-135 頁）、友聯產物保險公司團體傷害保險
    保險金給付理算書、傷害保險金申請書暨同意書、診斷證明
    書、同意書、道路交通事故證明書（原審96年度訴字第2731
    號卷(一)第191頁-208 頁）、新光產物保險公司保險事故通知
    單、團體傷害保險單、要保書、診斷證明書、傷害險理賠申
    請書、護理記錄、責任陪賠款同意書暨匯款申請書（原審96
    年度訴字第2731號卷(一)第220頁反面-235 頁）、南山人壽公
    司保險金申請書、同意書（原審96年度訴字第2731號卷(一)第
    353-359頁）等在卷可佐。
  2.被告雖以前揭情詞置辯。然查，證人即共同被告乙○○於96
    年1 月18日偵訊時證稱：「（妳是否認識甲○○？）甲○○
    有陪我去買保單，他是丙○○的朋友，他也有參與本案。（
    甲○○在本案中有無獲得任何利潤？）我不知道。但我聽到
    他跟丙○○在聊天，知道他知情‧‧‧等語（95年度偵字第
    12731號卷第10頁）；證人即共同被告丙○○於96年1月25日
    偵訊時證稱：「（3 次詐領保險金的行為，甲○○是否都有
    參與？）陪我們一起去買保單，因為有些業務員是他介紹的
    。‧‧‧（妳交15萬元給甲○○？）每一次給甲○○5 萬元
    。甲○○抽取多少他不讓我知道。（甲○○之前是否在做詐
    領保險金的事？）‧‧‧要去詐領保險金的事我有問他，他
    有帶我去，甲○○有將詐領的程序跟我說，只是他舉別人的
    例子。甲○○只跟我說他要5 萬元去買通醫生，但他並沒有
    說他可以抽多少利潤，我當時懷疑5 萬元能買通醫生嗎？但
    是他跟我說若件數多的話，醫生會願意做。」等語（95年度
    偵字第12731號卷第26-27）、於97年12月22日原審審理時具
    結證稱：「‧‧‧有些車禍的安排我有問過甲○○。（你有
    無幫乙○○安排車禍？）有，在第一次的時候。就在我安排
    第一次假車禍之前我有問過甲○○，因為他以前的保戶有做
    過這種事情，當時我們還是同事關係。（甲○○不會覺得奇
    怪妳為何問他如何製造假車禍？）我有跟他提過乙○○、陳
    智偉要當人頭的事情。」等語（原審96年度訴字第2731號卷
    (二)第200頁反面）；證人即共同被告陳智偉於96年1月25日偵
    訊時證稱：「（甲○○在這個詐欺行為中，扮演何角色？）
    很重要的角色。帶我們買保單及介紹保險業務員，還有買保
    單的種類及金額，找中間人去協調醫生。獲利我不清楚，是
    丙○○比較清楚。」等語（95年度偵字第12731 號卷第29頁
    ）。暫不論被告甲○○向丙○○、陳智偉所稱以5 萬元買通
    醫師等情是否屬實，然被告甲○○不僅介紹保險業務員以供
    丙○○帶同乙○○前往投保，且在其業已獲悉乙○○、陳智
    偉等人擔任喬裝發生意外事故之人頭角色後，猶積極告知丙○○如何製造不實意外事故向保險公司詐領保險金，更於乙○○各次佯稱受傷之際，向丙○○索取5 萬元供己使用，足
    徵被告甲○○對於乙○○、陳智偉等人從事保險詐欺犯罪亦
    參與甚深，並與丙○○居於關鍵主導地位，絕非如其所辯僅
    單純知悉他人犯案而已。況被告甲○○原本從事保險業務工
    作，不問其於93、94年間是否尚未離職，惟被告甲○○應仍
    有部分友人正在保險公司任職中，則丙○○如非確知被告甲○○亦係保險詐欺犯罪之共犯，衡情被告甲○○當不致自曝
    犯行，否則豈會對於被告甲○○具有保險從業人員之背景於
    不顧，且無視於被告甲○○將此犯行洩漏予其他保險同業之
    風險，而慨然將自己與乙○○、陳智偉等人共謀保險詐欺犯
    行告知被告甲○○？是以被告甲○○空言否認犯行，應屬畏
    罪卸責之詞，不足採信。
  3.就被告丙○○、甲○○對於被告乙○○涉犯強制罪行之部分
    ，業據證人乙○○於94年10月14日警詢時指稱：「94年3 、
    4 月份時，丙○○就先到臺中縣梧棲鎮○○○道路勘查製造
    假車禍之地形，確定現場人煙稀少沒有裝設監視錄影機後，
    就帶我到該現場由他的朋友（姓名不詳）駕駛丙○○所有之
    NZ-0685 號福斯牌自小客車，撞擊我的輕機車，然後我就假
    裝被撞到倒在路邊，並由丙○○打電話向當地派出所報案取
    得證明，同時通知救護車將我載到臺中縣梧棲鎮童綜合醫院
    醫治，我到醫院必須假裝嘔吐、噁心、頭痛，好像有腦震盪
    之症狀‧‧‧我當時因不願再繼續配合，丙○○就夥同一名
    綽號『貴弘』（筆錄記載為『桂宏』）男子，將我帶至臺中
    市○○路一家漢口飯店隔壁房屋內威脅，強迫我繼續配合他
    們，否則要將我帶到山上處理掉，後來丙○○就將我帶到臺
    中市○○區○○路137之1號4樓之3她的租住所內，強逼我簽
    立面額新臺幣25萬元之本票共2 張（計新臺幣50萬元）才放
    我離開。隔1 個星期左右，丙○○又安排我到臺中縣梧棲鎮
    街上某公寓大樓，假裝在訪友下樓梯時不慎跌倒，頭部撞到
    地上有腦震盪復發之症狀，就通知救護車將我載到臺中縣梧
    棲鎮童綜合醫院醫治‧‧‧」等語（台中市警察局第四分局
    中分四偵字第0940042662號卷第24頁以下）、於原審97年12
    月15日審理時具結證稱：「因為我不想跟他們配合，但是她
    有跟我說如果我不配合下去，我要拿出2、30 萬元，因為我
    不想配合，所以我才約他們出來。（是誰先到達漢口飯店？
    ）是甲○○跟丙○○先來集集茶店接我，接我到漢口飯店旁
    邊的一棟公寓。‧‧‧（在場的共有幾人？）加我共有5 個
    人。（這5 個人你都認識否？）我只認識甲○○及丙○○，
    其他2個男生我不認識。（另2個人如何出現？）好像是甲○○開車，丙○○坐旁邊，帶我去那個地方。（當時你們要拆
    夥，你有簽下25萬元本票2 張，是在何種情形下簽的？）那
    2 個男生叫我跟他們好好配合，不然要把我帶到山上處理。
    ‧‧‧（你認為他們有無限制你行動自由？）有1 個男生口
    氣很兇，他威脅我如果不配合，就帶我去出上處理‧‧‧」
    （原審96年度訴字第2731號卷(二)第167 頁反面以下）、於本
    院98年10月6 日審理時證稱：「（我《指被告，下同》有沒
    有恐嚇妳？）有。（我如何恐嚇妳？）甲○○之前就向我說
    如果我不肯好好和他們配合，他們就要把我帶到山上處理。
    且說他們之前參與的保險詐領，有人不配合他們就把他帶到
    山上去處理。（我什麼時候跟你說上開的話？）要配合保險
    詐領的時間，那時候我還在住院，我住院的時候有跑掉好幾
    次，不和他們聯絡，他們還是會找到我，是那時候說的。‧
    ‧‧（甲○○、丙○○要你簽立本票的時候，你是如何上車
    被載到台中市○○路？）我當時和我的朋友在漢口路的一家
    茶坊吃飯，丙○○打電話給我問我在那裡，她說她要來接我
    。我告訴她地點，丙○○和甲○○就過來茶坊找我，他們其
    中1個人叫我上車，我當時認為沒有關係，就主動上車， 我
    告訴我朋友說我出去一下，等一下就回來。結果他們就帶我
    去漢口路的一間好像是討債公司的地方，距離我原來所在的
    茶坊約7、8個紅綠燈。到了那裡， ‧‧‧其中1個男子對我
    說如果不好好配合要帶到山上處理， 另外1個要我好好和丙○○配合‧‧‧大約1個小時之後丙○○ 、甲○○把我帶回
    他們的租屋處。（在討債公司的時候他們告訴你這些話的時
    候你的心裡怎麼想？）我會害怕。我很想離開，可是我沒有
    辦法離開，因為聽完他們的話我就想可能要好好配合，不然
    被他們處理怎麼辦。‧‧‧（到福順路丙○○租屋處妳是怎
    麼跟他們去？）他們叫我上車，他們是沒有脅迫、恐嚇的語
    言，我以為是要回茶坊就上車，結果後來他們是把我帶回家
    。他們從地下室的停車場進入，下車後就直接坐電梯到丙○○租屋處，當時他們沒有脅迫的語言，我只是跟他們走。（
    到了租屋處的時候為什麼你要簽本票？）當時只有我和甲○○、丙○○在場，甲○○告訴我說叫我簽契約書還跟我說我
    常常跑掉，所以要給丙○○一個保障，要我簽本票。契約書
    的內容是甲○○唸一條我寫一條，大意就是如果我再跑掉要
    給丙○○本票的錢，我記得是簽兩張本票各25萬元，共50萬
    元。本票上面的日期、金額這些記載的事項都是我寫的。（
    空白本票是何人拿出來的？）是甲○○拿出來的，警察只搜
    到1 張而已，甲○○當時告訴我說如果不簽本票就不讓我走
    ，我只好簽完才能離開。本票一簽完他們就讓我離開，我到
    附近的便利商店打電話給我剛剛在茶坊的朋友來載我。」等
    語甚明，並有本票1 張附卷可據（台中市警察局第四分局中
    分四偵字第0940042662號卷第99頁），證人乙○○指稱遭受
    被告甲○○及丙○○脅迫並簽立本票之時間，約在94年3 月
    14日自澄清綜合醫院出院後，至同年月18日喬裝跌落樓梯受
    傷而前往童綜合醫院就診之中間。而參諸票據流通使用之常
    情，本票發票人非以實際簽發之日期填載為票面發票日，其
    情形所在多有，仍應依據當事人供述之事實經過，始能確認
    實際發票日究竟為何。則起訴書徒憑本票記載之日期，未能
    注意被告乙○○之前揭供述，遽認該2 張本票為94年4 月30
    日所簽發，恐有未洽，應予更正。
  4.丙○○於94年11月11日警詢時稱：乙○○原本就積欠伊金錢
    ，所以乙○○自己簽立面額各25萬元之本票2 張交給伊，後
    來因為乙○○之保險理賠陸陸續續下來並還給伊，伊就將該
    二張本票還給乙○○云云。惟丙○○於原審審理時以證人身
    分證稱：伊於93年10月間在其夫蔣天賜之姐姐所開設薑母鴨
    店內巧遇陳智偉，雙方談及保險詐欺之相關事宜，其後始由
    陳智偉撥打電話聯繫丙○○，並告知乙○○願意擔任喬裝發
    生意外之人頭角色等語。則乙○○與丙○○原本並不相識，
    僅係由於乙○○之男友即陳智偉與丙○○洽談保險詐欺之事
    ，渠等二人方得開始接觸並進行後續之犯罪參與行為，先前
    應任何金錢借貸關係可言。尤其乙○○與丙○○當時相識未
    久，亦無任何親故情誼，丙○○更無可能輕言出借高達50萬
    元之款項予乙○○花用。則丙○○前揭所稱：乙○○原本就
    積欠伊金錢，故開立該2 張面額各為25萬元之本票予伊云云
    ，已嫌無據，不足採信。另被告甲○○於原審97年12月22日
    審理時稱：「（乙○○為何要簽本票？）她說要給丙○○一
    個保障。（什麼保障？）因為住院的問題。（什麼問題？）
    我也忘記了。」等語（原審96年度訴字第2731號卷(二)第 203
    頁反面），似又意指乙○○簽發上開本票之動機，僅在作為
    住院之擔保用途，此與丙○○前揭所稱乙○○係欲以上開本
    票清償欠款之說詞明顯有別。倘乙○○確實因為積欠丙○○
    債務緣故而慨然簽發本票，衡情既無任何犯罪不法可言，丙○○應已將乙○○簽發本票之真實原因告知在場之被告甲○○，而被告甲○○亦毋庸刻意掩飾其所得知之簽發本票原因
    及其經過。是由被告甲○○及丙○○前揭相互矛盾之說詞以
    觀，足可推認渠等2 人所敘述之乙○○為求清償欠款或擔保
    債務等簽發本票原因事實，均係出於臨訟杜撰，並無可信。
  5.再者，94年3 月中旬當時，乙○○與被告甲○○及丙○○既
    仍繼續合作共同參與保險詐欺之犯罪行為，按理彼此間自應
    存在互信基礎。此與一般共同經營事業面臨解散命運時，因
    已產生認知差距或彼此猜忌，故由其中一方簽立票據以求取
    信他方之情形，迥然有異。且丙○○係負責為乙○○申請各
    項保險理賠，並實際經手詐欺犯罪之不法所得，其僅需按乙○○喬裝發生意外之住院日期，撥付固定金額之報酬予乙○○即可，其餘受領之保險金盡歸其與被告甲○○支配控管。
    丙○○當時果真急於向乙○○索討欠款，大可直接由犯罪所
    得中直接扣款取用，又何須要求乙○○簽發本票清償債務？
    是以乙○○如未遭受任何脅迫而突然在共同參與詐欺犯罪期
    間簽發上開高額本票，除徒增合作期間之尷尬齟齬外，對其
    清償積欠丙○○之債務亦無明顯助益。由此觀之，證人乙○○前揭所稱：伊因不願繼續配合喬裝受傷住院而遭丙○○脅
    迫並簽發本票等語，即非全然無憑，堪可採信。
  6.再依丙○○於95年3 月16日偵訊時自承：「因為乙○○作完
    之後，我們都會給他錢，之後她人就跑掉且避不見面，我為
    了保障，才會叫乙○○寫本票。‧‧‧如果乙○○想一走了
    之的話，我們的保險金就無法順利領到，因為領保險金是要
    乙○○本人的簽名。」等語，顯見乙○○之所以簽發上開各
    25萬元之本票2 張，應係丙○○為求防止乙○○驟然脫離上
    開保險詐欺之共犯結構，致使其辛苦策劃詐領之保險金無從
    到手，始以此方式逼令乙○○繼續參與詐欺犯罪並簽名領取
    保險金，核與證人即乙○○前揭所稱簽發本票原因即屬相符
    ，益足為證。綜上所述，證人乙○○祥既已無簽發本票之義
    務，被告甲○○及丙○○夥同另2 名不詳姓名男子以上開脅
    迫手段要求乙○○簽立本票，被告甲○○及丙○○夥同另 2
    名不詳姓名男子等人間，具有使人行無義務之事之犯意聯絡
    甚明。
  7.至於負責為乙○○看診之醫師陳鴻鑫、林啟光、王復華等人
    是否與被告甲○○及丙○○等人相互謀議共同犯罪乙節，業
    據前揭醫師於偵訊時堅詞否認，且因乙○○被送往醫院就診
    時，前揭醫師均有實際問診並查看傷口，並依其所見開立診
    斷證明書作為乙○○之就醫憑據，此經證人乙○○於96年 1
    月18日偵訊時證述甚詳。則前揭醫師並非未經看診即隨意配
    合被告乙○○或丙○○之要求開立診斷證明書，且診療當時
    均有其他護理人員在旁待命協助，前揭醫師亦無特意支開在
    場護士等異常之舉動。況各別醫師之問診態度好壞、觀察傷
    勢之仔細與否及診斷證明書記載之繁簡，每每因人而異，並
    無全然一致之標準，能否僅因前揭醫師所填寫之診斷證明書
    ，與病患或與其陪同就醫之人所陳述主訴症狀相互一致，或
    醫師疏未就病患之身體狀況詳加檢查，即遽認該名醫師已與
    病患共謀從事詐欺犯行？恐非無疑。再者，陳智偉、乙○○
    亦係經由被告甲○○及丙○○一再聲稱已與醫師聯繫配合處
    理，始認定前揭醫師應有參與上開保險詐欺犯行，然陳智偉
    、乙○○既未實際目睹被告甲○○及丙○○如何與醫師勾串
    共謀之經過，且被告甲○○及丙○○如為增強乙○○、陳智
    偉等共犯之參與犯罪決心，避免乙○○、陳智偉於面臨醫師
    問診時態度慌張而自亂陣腳，非無可能虛捏不實之犯罪謀議
    情節，以使本案保險詐欺犯罪得以順利遂行。又證人乙○○
    於96年1 月18日偵訊時所稱：「醫生也知道我是假的。因為
    我都是住個人病房，所以我可以確認應該是有人安排。」等
    語，及證人陳智偉於96年1 月25日偵訊時所稱：「醫生都是
    買通的。」等語，或無關於醫師何時、何地、如何獲知不實
    傷病之具體陳述，或屬其個人主觀上之臆測推論，均無從據
    此而為不利前揭三名醫師之判斷。是以綜觀現存證據資料，
    既無明確事證足認陳鴻鑫、林啟光、王復華等醫師確與被告
    甲○○、丙○○等人事先謀議，並於病歷資料及診斷證明書
    上故意填寫明知不符之診斷結果，本院尚難遽認前揭3 名醫
    師亦為本案詐欺保險犯罪之共犯，附此敘明。
  8.綜上所述，被告甲○○前揭所辯各節，尚有未洽，不足採信
    。事證明確，被告甲○○與丙○○、乙○○、陳智偉共犯詐
    欺取財，及被告甲○○與丙○○、另2 名不詳姓名男子共同
    強制罪之犯行均堪認定。
  (三)犯罪事實欄四部分（黃景隆部分）：
  1.此部分之事實，業據被告甲○○於本院審理時坦承不諱，並
    經證人張銘森於95年7月5日警詢時稱：「94年初，甲○○說
    他要給我賺一筆錢，他跟我說配合他製造假車禍就有錢可以
    拿‧‧‧我前前後後參與甲○○計劃假車禍真詐財案件共有
    2件。（請你將2次參與甲○○計劃假禍真詐財案件詳述？）
    ‧‧‧第二次參與甲○○計劃假車禍真詐財案件時間為94年
    3月14日下午3、4 點左右，甲○○邀集我和張吉順、陳沅松
    、黃景隆共5 人在彰化市秀傳醫院旁麥當勞店內商討計劃假
    車禍詐欺過程，甲○○將計劃跟我們講，並分配每人擔任角
    色後，甲○○就帶我們到秀傳醫院附近巷內，當時黃景隆騎
    乘一部重機車車號MQ9-909號，另我坐於甲○○所駕駛1部白
    色三菱轎車，陳沅松則駕駛一部黑色日產小客車，我們到達
    巷內後由黃景隆騎前面，後面由陳沅松駕駛1 部黑色日產小
    客車撞擊，黃景隆倒地後就由陳沅松報警救護，我就假裝是
    黃景隆的家屬在秀傳醫院替他辦理住院等手續‧‧‧」等語
    （臺中縣警察局霧峰分局霧警偵字第0950054331號卷第4 頁
    以下）；證人黃景隆於95年6 月26日警詢時稱：「甲○○及
    他的同夥共4人，在194年1 月初開始向我遊說說只要我配合
    他們製造假禍，然後到車院躺著，假裝他腦震盪很痛苦就可
    以讓他們領保險金，事後要給我10幾萬，但分文未給我。他
    們在94年1 月初陸續帶我到國際世華銀行（旅遊意外險）、
    南山人壽保險公司、國際紐約人壽保險公司、保誠人壽保險
    公司、富邦銀行（旅遊意外險）、彰化銀行（旅遊意外險）
    、美國安泰人壽保險公司、明台產物保險公司等10幾家保險
    公司及銀行投保意外險‧‧這些保險費都是由甲○○付的。
    經過3個月後，在94年3月14日下午3、4時時，由甲○○帶領
    張吉順與張銘森及張銘森的朋友陳沅松，與我相約在彰化市
    秀傳醫院旁的麥當勞相等後，我與甲○○、張吉順、張銘森
    、陳沅松共5 人立即到麥當勞內談如何製造假車禍‧‧‧甲○○就帶我們到秀傳醫院附近巷內‧‧到達後甲○○與他朋
    友張吉順先行離開，張銘森及他朋友陳沅松就依照計劃開陳
    沅松父親的黑色日產自小客車撞我的摩托車，我的摩托車車
    號是重機MQ9-909 ，摩托車只有倒地，沒有損壞，我坐於張
    銘森與他的朋友開的車內看他撞我的摩托車，我也沒有受傷
    ，張銘森與他朋友沅松就叫我下車倒地打滾沾泥巴及以手臂
    擦地造成擦傷，然後在現場等警察及救護車到達，張銘森就
    假裝是我哥哥，告訴警察是開的人陳沅松撞的。」（95年度
    他字第2494號卷(二)第60頁以下；95年度聲拘字第134 號卷第
    11頁以下）、於95年7 月20日偵訊時具結證稱：「（你參與
    幾次保險詐欺案件？）我只參與1 次。（情形如何？）94年
    1 月時，是甲○○來跟我說，叫我製造假車禍，事後就有錢
    給我錢，甲○○帶我去辦了南山、紐約、保誠、彰銀、富邦
    、安泰、明台的保險，保險費都是甲○○出的，在94年3 月
    14日下午3、4點時，甲○○帶張銘森、陳沅松及張吉順先到
    秀傳醫院旁邊的麥當勞，講待一會兒要案發處理的經過，整
    件事情都是由甲○○帶頭的‧‧‧（是陳沅松開車還是陳沅
    松的朋友開車？）是陳沅松開車，我確定。（是否有帶一個
    很高壯的朋友去？）在麥當勞時有一個，但是假車禍時沒有
    。（然後？）機車停好位置，陳沅松開車擦撞一下，讓機車
    倒地，當時我坐在車上，張銘森打電話報警，張銘森送我去
    醫院，張銘森假裝是我哥哥送我去醫院。‧‧‧（張吉順何
    時出現？）他是案發後在醫院出現‧‧‧（你有無因車禍受
    傷？）沒有。（誰叫你在地上打滾？）是張銘森。他說打滾
    完之後到了醫院就跟醫生說頭會暈。」等語（95年度他字第
    2494號卷(二)第146-148頁）； 證人即共同被告張吉順於95年
    7月5日警詢時供承：「我有在94年間幫甲○○送黃景隆至彰
    化秀傳醫院住院，我知道這是偽裝受傷的，黃景隆並無真正
    受傷。我知道這件是詐領保險金的，事後甲○○並沒有分我
    任何保險理賠金。」等語（臺中縣警察局霧峰分局霧警偵字
    第0950054331號卷第73頁），各等語相符。
  2.此外，並經證人即富邦產物保險公司副科長王勝志、證人即
    蘇黎世產物保險公司保險理賠行政人員李健明、證人即友聯
    產物保險公司副課長黃造峰、證人即宏泰人壽保險公司保險
    理賠行政人員吳政財、證人即國泰世紀產物保險公司保險業
    務理賠員黃文輝、理賠覆審員傅廣正、證人即保誠人壽保險
    公司保險業務員顏進輝於警詢中證述明確，復有富邦產物保
    險公司個人保險新種險理賠計算書、賠款同意書、個人保險
    賠案處理記錄表、汽車險賠案處理記錄表、理賠申請書、診
    斷證明書（原審96年度訴字第2731號卷(一)第 125頁反面-129
    頁）；蘇黎世產物保險公司意外傷害保險理賠申請書、合意
    聲明書、診斷證明書、理賠案號查覆表（原審96年度訴字第
    2731號卷(一)第181頁-180 頁）；友聯產物保險公司團體傷害
    保險保險金給付理算書、傷害保險金申請書暨同意書、診斷
    證明書、同意書、道路交通事故證明書（原審96年度訴字第
    2731號卷(一)第210頁-219 頁）；宏泰人壽公司97年10月31日
    宏壽理字第946 號函暨所附理賠紀錄明細表、請款資料明
    細表、理賠申請書、診斷證明書（原審96年度訴字第2731號
    卷(二)第95頁以下）；國泰人壽公司97年11月12日國壽字第09
    70110332號函暨所附黃景隆理賠明細表、理賠申請書、診斷
    證明書（原審96年度訴字第2731號卷(二)第40反面以下）；國
    泰世紀產物保險公司傷害保險理賠申請書、要保書、診斷證
    明書（原審96年度訴字第2731號卷(一)第256頁-259 頁）；保
    誠人壽公司97年11月10日保誠董字第970604號函暨所附理賠
    給付紀錄明細表、理賠給付申請書（原審96年度訴字第2731
    號卷(二)第57頁以下）存卷足憑。事證已臻明確，被告甲○○
    此部分之犯行亦堪認定。
三、按行為後法律有變更者，適用行為時之法律。但行為後之法
    律有利於行為人者，適用最有利於行為人之法律，刑法第 2
    條第1 項定有明文。經查，被告行為後，刑法已經修正，並
    自95年7 月1 日施行，即應依上開規定比較適用，茲詳述如
    下：
  (一)刑法第56條關於連續犯、第55條牽連犯、第340 條關於常業
    詐欺罪之規定均經刪除，連續犯、牽連犯之刪除雖非犯罪構
    成要件之變更，但已影響行為人刑罰之法律效果，自屬法律
    有變更。而檢察官起訴雖認被告等人均犯刑法第340 條之常
    業詐欺罪嫌，惟本院認被告等人所為均係犯刑法第339條第1
    項之普通詐欺取財（理由與變更法條如下述），即無比較刑
    法第340條之常業詐欺罪刪除前後之問題。被告行為後， 連
    續犯、牽連犯之規定經刪除後，數行為及方法、結果行為均
    將論以數罪，併合處罰，並非較有利於被告，是依修正後刑
    法第2條第1項規定，比較新舊法結果，仍應適用較有利被告
    行為時之法律即舊法論以連續犯、牽連犯。
  (二)95年7月1日修正公布施行之刑法第33條第5 款規定：「五罰
    金：新臺幣1 千元以上，以百元計算之。」，是依修正後刑
    法第33條第5款規定，罰金之法定刑為新台幣1千元以上。而
    依修正前刑法第33條第5款規定：「五、罰金：1元以上」，
    且依罰金罰鍰提高標準條例第1 條規定提高10倍，故依修正
    前之刑法第33條第5 款規定，罰金之法定刑為新台幣30元以
    上。從而，比較修正前、後之刑法第33條第5 款規定，以修
    正前之刑法第33條第5款規定較有利於被告。
  (三)修正前刑法第28條原規定：「二人以上共同『實施』犯罪之
    行為者，皆為共同正犯」，被告行為後，刑法第28條修正為
    ：「二人以上共同『實行』犯罪之行為者，皆為共同正犯」
    ，將舊法之「實施」修正為「實行」。原「實施」之概念，
    包含陰謀、預備、著手及實行等階段之行為，修正後僅共同
    「實行」犯罪行為始成立共同正犯。是新法共同正犯之範圍
    已有限縮，排除陰謀犯、預備犯之共同正犯。新舊法就共同
    正犯之範圍既因此而有所變動，自屬犯罪後法律有變更，經
    比較新舊法結果，以被告行為後之法律較有利被告。
四、核被告甲○○喬裝發生意外事故詐領保險金，致使不知情之
    保險公司理賠人員陷於錯誤而撥付款項，或遭部分理賠人員
    察覺有異而拒絕理賠，所為均係犯刑法第339九條第1項之詐
    欺取財既遂罪，及同條第3項、第1項之詐欺取財未遂罪；又
    被告甲○○以脅迫方式逼令乙○○簽發面額各為25萬元之本
    票2 張，而使其行無義務之事，被告甲○○就此部分另犯刑
    法第304條第1項之強制罪。按刑法上所稱之常業犯雖不以犯
    罪所得作為唯一經濟來源為必要，仍需行為人有賴此犯行以
    為常業之意思並恃之維生，始克當之，倘犯罪行為客體內涵
    不具延續性及可確定性，既不足以為生活之職業，自不足以
    恃之維生，亦無從論以常業犯，最高法院89年度台上字第27
    42號刑事判決可值參照。被告甲○○雖有多次從事保險詐欺
    犯行之事實，惟被告甲○○無非係利用自己具備保險專業知
    識之機會，結合當時苦於無力清償高額卡債之乙○○、陳智
    偉、張銘森、黃景隆等人共同犯罪，解決一時窘迫之經濟困
    境，被告甲○○獲致詐欺所得或分配報酬後，對其經濟狀況
    之改善固均有助益，然尚不能憑此即認被告甲○○即有長此
    以往端賴保險詐欺行為維生之意思。再者，被告甲○○保險
    詐欺犯罪能否順利遂行，除參與犯罪者之分工配合外，亦取
    決於保險公司理賠人員之專業判斷是否疏懈；尤其充當人頭
    之被保險人係向多家保險公司締結保險契約後，再依不實之
    意外傷害向各該保險公司申請理賠，一般而言，保險業者極
    易因其申請理賠之頻率密集及承保家數之眾多，察覺保險詐
    欺之犯罪嫌疑，其後極有可能拒絕理賠或撤銷、終止保險契
    約。是以單就被告甲○○及丙○○、乙○○、陳智偉、張銘
    森、黃景隆等人之前揭詐欺取財犯行觀察，其犯罪行為之延
    續性及可確定性應屬有限，似難僅憑渠等短期內向多家保險
    公司詐領保險金之事實，即遽認具有以詐欺取財犯罪為常業
    之犯意。本院因認檢察官就被告甲○○部分依修正前刑法第
    340 條常業詐欺罪嫌據以起訴，容非允洽，爰於社會基本事
    實同一之範圍內，就被告甲○○所犯之各次行為態樣，分別
    變更法條為刑法第339條第1項之詐欺取財既遂罪，及同條第
    3項、第1項之詐欺取財未遂罪。被告甲○○與丙○○、乙○○、陳智偉、張銘森、黃景隆、武正義、張吉順等人，均已
    參與製造不實意外事故之保險詐欺犯罪核心事實，就各該參
    與詐欺取財之犯行，與附表一至五所列各次犯罪之其餘共犯
    ，均有犯意聯絡及行為分擔；另被告甲○○與丙○○、另 2
    名不詳姓名男子就所犯強制罪部分，亦有犯意聯絡及行為分
    擔，均屬共同正犯。被告甲○○所犯詐欺取財既遂、未遂罪
    ，時間緊接，方法雷同，觸犯基本構成要件相同之罪名，顯
    係基於概括犯意反覆為之，應依修正前刑法第56條之規定，
    僅論以詐欺取財既遂一罪，並依法加重其刑。又被告甲○○
    與丙○○於94年3 月中旬以脅迫方式逼令乙○○簽發本票，
    其目的係在確保乙○○日後於94年3月18日及同年4月5 日，
    繼續配合喬裝發生意外而詐領保險金，顯見被告甲○○所犯
    之強制罪，亦屬前揭連續詐欺取財犯行之手段行為，應依修
    正前刑法第55條之牽連犯規定，從一重論以連續詐欺取財既
    遂罪論處。公訴意旨認被告甲○○所犯連續詐欺取財罪及強
    制罪，犯意各別而應分論併罰，尚有未洽，不足為取，附此
    敘明。另被告甲○○就犯罪事實欄一、四及如附表二編號9.
    （即向華南產物保險公司詐領強制責任險之保險金部分）所
    示之詐欺取財罪部分，雖未經詳載於起訴書或追加起訴書之
    犯罪事實欄內，然此部分因與其餘業經記明公訴及追加起訴
    意旨之詐欺取財犯行有連續犯之裁判上一罪關係，已如前述
    ，當為起訴效力所及，基於審判不可分原則，本院自應併予
    審理。
五、原審以被告罪證明確，適用刑法第2條第1項前段、第28條、
    修正前刑法第56條、第304條第1項、第339條第1項、修正前
    刑法第55條第38條第1項第2款，刑法施行法第1條之1第1 項
    、第2 項前段等規定，並審酌被告原為保險從業人員，本應
    力勸保戶切勿從事保險詐欺犯罪行為，以免造成保險業者及
    全體參與投保大眾之權益損失，竟反而勾結願意擔任人頭角
    色之乙○○、黃景隆、張銘森等人，喬裝發生意外事故而向
    多家保險公司詐領保險金，被告居於犯罪主導地位，策劃意
    外事故之發生與處理，自應嚴予責難，不容寬貸，並參以被
    告犯後態度及犯罪詐騙金額之多寡、次數、犯罪動機、目的
    、手段、智識程度等一切情狀，量處有期徒刑2年4月，復說
    明扣案之如附表六所示物品，均屬共同被告丙○○所有，而
    供其與被告甲○○及乙○○、陳智偉共同涉犯詐欺取財罪使
    用，業據其於警詢中供述明確，爰依法宣告沒收。核原判決
    認事用法並無不合，量刑亦屬適當，被告上訴意旨否認涉犯
    犯罪事實欄二三所示之犯罪，及原審量刑過重云云，然被告
    確實涉犯犯罪事實欄二三所示之犯行，已如前述，且原審量
    刑亦無不當之處，是被告之上訴顯無理由，應予駁回。
據上論結，應依刑事訴訟法第368條，判決如主文。
本案經檢察官許睦評到庭執行職務。
中    華    民    國    98    年     11   月     5    日
            刑事第五庭  審判長法  官  趙  春  碧
                              法  官  賴  恭  利
                              法  官  何  秀  燕
以上正本證明與原本無異。
檢察官得上訴。
被告不得上訴。
如不服本判決應於收受送達後十日內向本院提出上訴書狀，其未
敘述上訴理由者，並得於提起上訴後十日內向本院補提理由書（
均須按他造當事人之人數附繕本）「切勿逕送上級法院」。
                              書記官  郭  振  祥
中    華    民    國    98    年     11   月     5    日
附表一：（共犯：被告甲○○、丙○○、張銘森、武正義）
┌─┬─────┬────────┬────────┬────────┐
│編│事故日期  │保險公司        │賠付金額（新臺幣│ 備註           │
│號│          │                │）              │                │
├─┼─────┼────────┼────────┼────────┤
│1.│93.9.14   │ 友聯產物保險   │74000           │與其餘事故合併賠│
│  │          │                │                │付              │
│  │          │                │                │                │
├─┼─────┼────────┼────────┼────────┤
│2.│93.9.14   │ 國華人壽保險   │175000          │與其餘事故合併賠│
│  │          │                │                │付              │
│  │          │                │                │                │
├─┼─────┼────────┼────────┼────────┤
│3.│93.9.14   │ 保誠人壽保險   │140000          │與其餘事故合併賠│
│  │          │                │                │付              │
│  │          │                │                │                │
├─┼─────┼────────┼────────┼────────┤
│4.│93.9.14   │ 國寶人壽保險   │100000          │與其餘事故合併賠│
│  │          │                │                │付              │
│  │          │                │                │                │
├─┼─────┼────────┼────────┼────────┤
│5.│93.9.14   │ 宏泰人壽保險   │16000           │                │
│  │          │                │                │                │
│  │          │                │                │                │
├─┼─────┼────────┼────────┼────────┤
│6.│93.9.14   │ 新安產物保險   │未予理賠        │                │
│  │          │                │                │                │
└─┴─────┴────────┴────────┴────────┘
附表二：（共犯：甲○○、丙○○、乙○○、陳智偉、蔡篤龍）
┌─┬─────┬────────┬────────┬────────┐
│編│事故日期  │保險公司        │賠付金額（新臺幣│ 備註           │
│號│          │                │）              │                │
├─┼─────┼────────┼────────┼────────┤
│1.│94.3.3    │ 富邦產物保險   │41000           │94.3.3、94.3.18 │
│  │          │                │                │、94.4.5三件事故│
│  │          │                │                │合併賠付        │
├─┼─────┼────────┼────────┼────────┤
│2.│94.3.3    │ 蘇黎世產物保險 │36000           │94.3.3、94.3.18 │
│  │          │                │                │、94.4.5三件事故│
│  │          │                │                │合併賠付        │
├─┼─────┼────────┼────────┼────────┤
│3.│94.3.3    │ 友聯產物保險   │42000           │94.3.3、94.3.18 │
│  │          │                │                │、94.4.5三件事故│
│  │          │                │                │合併賠付        │
├─┼─────┼────────┼────────┼────────┤
│4.│94.3.3    │ 宏泰人壽保險   │56000           │94.3.3、94.3.18 │
│  │          │                │                │、94.4.5三件事故│
│  │          │                │                │合併賠付        │
├─┼─────┼────────┼────────┼────────┤
│5.│94.3.3    │ 宏利人壽保險   │83600（起訴書誤 │94.3.3、94.3.18 │
│  │          │                │載為86000）     │、94.4.5三件事故│
│  │          │                │                │合併賠付        │
├─┼─────┼────────┼────────┼────────┤
│6.│94.3.3    │ 新光產物保險   │30000           │94.3.3、94.3.18 │
│  │          │                │                │、94.4.5三件事故│
│  │          │                │                │合併賠付        │
├─┼─────┼────────┼────────┼────────┤
│7.│94.3.3    │國泰世紀產物保險│42000           │94.3.3、94.3.18 │
│  │          │                │                │、94.4.5三件事故│
│  │          │                │                │合併賠付        │
├─┼─────┼────────┼────────┼────────┤
│8.│94.3.3    │ 南山人壽保險   │279825          │94.3.3、94.3.18 │
│  │          │                │                │、94.4.5三件事故│
│  │          │                │                │合併賠付        │
├─┼─────┼────────┼────────┼────────┤
│9.│94.3.3    │ 華南產物保險   │80000           │                │
│  │          │                │                │                │
├─┼─────┼────────┼────────┼────────┤
│10.│94.3.3    │ 紐約人壽保險   │未予理賠        │                │
│  │          │                │                │                │
├─┼─────┼────────┼────────┼────────┤
│11.│94.3.3    │ 保誠人壽保險   │未予理賠        │                │
│  │          │                │                │                │
├─┼─────┼────────┼────────┼────────┤
│12.│94.3.3    │ 中國人壽保險   │未予理賠        │                │
│  │          │                │                │                │
└─┴─────┴────────┴────────┴────────┘
附表三：（共犯：甲○○、丙○○、乙○○、陳智偉）
┌─┬─────┬────────┬────────┬────────┐
│編│事故日期  │保險公司        │賠付金額（新臺幣│ 備註           │
│號│          │                │）              │                │
├─┼─────┼────────┼────────┼────────┤
│1.│94.3.18   │ 富邦產物保險   │41000           │94.3.3、94.3.18 │
│  │          │                │                │、94.4.5三件事故│
│  │          │                │                │合併賠付        │
├─┼─────┼────────┼────────┼────────┤
│2.│94.3.18   │ 蘇黎世產物保險 │36000           │94.3.3、94.3.18 │
│  │          │                │                │、94.4.5三件事故│
│  │          │                │                │合併賠付        │
├─┼─────┼────────┼────────┼────────┤
│3.│94.3.18   │ 友聯產物保險   │42000           │94.3.3、94.3.18 │
│  │          │                │                │、94.4.5三件事故│
│  │          │                │                │合併賠付        │
├─┼─────┼────────┼────────┼────────┤
│4.│94.3.18   │ 宏泰人壽保險   │56000           │94.3.3、94.3.18 │
│  │          │                │                │、94.4.5三件事故│
│  │          │                │                │合併賠付        │
├─┼─────┼────────┼────────┼────────┤
│5.│94.3.18   │ 宏利人壽保險   │83600（起訴書誤 │94.3.3、94.3.18 │
│  │          │                │載為86000）     │、94.4.5三件事故│
│  │          │                │                │合併賠付        │
├─┼─────┼────────┼────────┼────────┤
│6.│94.3.18   │ 新光產物保險   │30000           │94.3.3、94.3.18 │
│  │          │                │                │、94.4.5三件事故│
│  │          │                │                │合併賠付        │
├─┼─────┼────────┼────────┼────────┤
│7.│94.3.18   │國泰世紀產物保險│42000           │94.3.3、94.3.18 │
│  │          │                │                │、94.4.5三件事故│
│  │          │                │                │合併賠付        │
├─┼─────┼────────┼────────┼────────┤
│8.│94.3.18   │ 南山人壽保險   │279825          │94.3.3、94.3.18 │
│  │          │                │                │、94.4.5三件事故│
│  │          │                │                │合併賠付        │
├─┼─────┼────────┼────────┼────────┤
│9.│94.3.18   │ 紐約人壽保險   │未予理賠        │                │
│  │          │                │                │                │
├─┼─────┼────────┼────────┼────────┤
│10.│94.3.18   │ 保誠人壽保險   │未予理賠        │                │
│  │          │                │                │                │
├─┼─────┼────────┼────────┼────────┤
│11.│94.3.18   │ 中國人壽保險   │未予理賠        │                │
│  │          │                │                │                │
└─┴─────┴────────┴────────┴────────┘
附表四：（共犯：甲○○、丙○○、乙○○、陳智偉）
┌─┬─────┬────────┬────────┬────────┐
│編│事故日期  │保險公司        │賠付金額（新臺幣│ 備註           │
│號│          │                │）              │                │
├─┼─────┼────────┼────────┼────────┤
│1.│94.4.5    │ 友聯產物保險   │42000           │94.3.3、94.3.18 │
│  │          │                │                │、94.4.5三件事故│
│  │          │                │                │合併賠付        │
├─┼─────┼────────┼────────┼────────┤
│2.│94.4.5    │ 蘇黎世產物保險 │36000           │94.3.3、94.3.18 │
│  │          │                │                │、94.4.5三件事故│
│  │          │                │                │合併賠付        │
├─┼─────┼────────┼────────┼────────┤
│3.│94.4.5    │ 富邦產物保險   │41000           │94.3.3、94.3.18 │
│  │          │                │                │、94.4.5三件事故│
│  │          │                │                │合併賠付        │
├─┼─────┼────────┼────────┼────────┤
│4.│94.4.5    │ 宏泰人壽保險   │56000           │94.3.3、94.3.18 │
│  │          │                │                │、94.4.5三件事故│
│  │          │                │                │合併賠付        │
├─┼─────┼────────┼────────┼────────┤
│5.│94.4.5    │ 宏利人壽保險   │83600（起訴書誤 │94.3.3、94.3.18 │
│  │          │                │載為86000）     │、94.4.5三件事故│
│  │          │                │                │合併賠付        │
├─┼─────┼────────┼────────┼────────┤
│6.│94.4.5    │ 新光產物保險   │30000           │94.3.3、94.3.18 │
│  │          │                │                │、94.4.5三件事故│
│  │          │                │                │合併賠付        │
├─┼─────┼────────┼────────┼────────┤
│7.│94.4.5    │國泰世紀產物保險│42000           │94.3.3、94.3.18 │
│  │          │                │                │、94.4.5三件事故│
│  │          │                │                │合併賠付        │
├─┼─────┼────────┼────────┼────────┤
│8.│94.4.5    │ 南山人壽保險   │279825          │94.3.3、94.3.18 │
│  │          │                │                │、94.4.5三件事故│
│  │          │                │                │合併賠付        │
├─┼─────┼────────┼────────┼────────┤
│9.│94.4.5    │ 紐約人壽保險   │未予理賠        │                │
│  │          │                │                │                │
├─┼─────┼────────┼────────┼────────┤
│10.│94.4.5    │ 保誠人壽保險   │未予理賠        │                │
│  │          │                │                │                │
├─┼─────┼────────┼────────┼────────┤
│11.│94.4.5    │ 中國人壽保險   │未予理賠        │                │
│  │          │                │                │                │
└─┴─────┴────────┴────────┴────────┘
附表五：（共犯：甲○○、張銘森、黃景隆、陳沅松、張吉順）
┌─┬─────┬────────┬────────┬────────┐
│編│事故日期  │保險公司        │賠付金額（新臺幣│ 備註           │
│號│          │                │）              │                │
├─┼─────┼────────┼────────┼────────┤
│1.│94.3.14   │ 富邦產物保險   │30000           │                │
│  │          │                │                │                │
│  │          │                │                │                │
├─┼─────┼────────┼────────┼────────┤
│2.│94.3.14   │ 蘇黎世產物保險 │30000           │                │
│  │          │                │                │                │
│  │          │                │                │                │
├─┼─────┼────────┼────────┼────────┤
│3.│94.3.14   │ 友聯產物保險   │30000           │                │
│  │          │                │                │                │
│  │          │                │                │                │
├─┼─────┼────────┼────────┼────────┤
│4.│94.3.14   │ 宏泰人壽保險   │30000           │                │
│  │          │                │                │                │
│  │          │                │                │                │
├─┼─────┼────────┼────────┼────────┤
│5.│94.3.14   │ 國泰人壽保險   │22500           │                │
│  │          │                │                │                │
│  │          │                │                │                │
├─┼─────┼────────┼────────┼────────┤
│6.│94.3.14   │國泰世紀產物保險│30000           │                │
│  │          │                │                │                │
│  │          │                │                │                │
├─┼─────┼────────┼────────┼────────┤
│7.│94.3.14   │  保誠人壽保險  │不予理賠        │                │
│  │          │                │                │                │
│  │          │                │                │                │
└─┴─────┴────────┴────────┴────────┘
附表六：（扣案物）
┌─┬────────┬───┬───┬─┬────────┬───┬───┐
│編│名  稱          │單位  │數  量│編│名  稱          │單位  │數  量│
│號│                │      │      │號│                │      │      │
├─┼────────┼───┼───┼─┼────────┼───┼───┤
│1.│乙○○之彰化銀行│ 本   │ 1    │12│宏泰人壽保險公司│ 張   │ 1    │
│  │存摺（帳號404251│      │      │  │保費繳納證明書  │      │      │
│  │00000000）      │      │      │  │                │      │      │
├─┼────────┼───┼───┼─┼────────┼───┼───┤
│2.│道路交通事故證明│ 張   │ 1    │13│中國人壽保險公司│ 張   │ 3    │
│  │書（事故日期    │      │      │  │保險證          │      │      │
│  │94.3.3）        │      │      │  │                │      │      │
├─┼────────┼───┼───┼─┼────────┼───┼───┤
│3.│肇事現場圖      │ 張   │ 1    │14│宏利人壽保險公司│ 張   │ 1    │
│  │                │      │      │  │保費到期通知單  │      │      │
│  │                │      │      │  │                │      │      │
├─┼────────┼───┼───┼─┼────────┼───┼───┤
│4.│本票影本（號碼  │ 張   │ 2    │15│新隨身保專案加保│ 份   │ 1    │
│  │104518）        │      │      │  │申請書含存款憑條│      │      │
│  │                │      │      │  │                │      │      │
├─┼────────┼───┼───┼─┼────────┼───┼───┤
│5.│和解書（立和解書│ 張   │ 1    │16│郵局存證信函    │ 份   │ 1    │
│  │人劉光興、蔡篤龍│      │      │  │                │      │      │
│  │、乙○○）      │      │      │  │                │      │      │
├─┼────────┼───┼───┼─┼────────┼───┼───┤
│6.│乙○○之國民身分│ 張   │ 1    │17│保險理賠申請書  │ 張   │ 8    │
│  │證正、反面影本  │      │      │  │                │      │      │
│  │                │      │      │  │                │      │      │
├─┼────────┼───┼───┼─┼────────┼───┼───┤
│7.│秀傳醫院門診收據│ 張   │ 1    │18│理賠通知書      │ 張   │ 9    │
│  │（貼有乙○○身分│      │      │  │                │      │      │
│  │證、駕照影本）  │      │      │  │                │      │      │
├─┼────────┼───┼───┼─┼────────┼───┼───┤
│8.│秀傳醫院急診住院│ 張   │ 1    │19│童綜合醫院診斷書│ 張   │ 1    │
│  │收據            │      │      │  │                │      │      │
│  │                │      │      │  │                │      │      │
├─┼────────┼───┼───┼─┼────────┼───┼───┤
│9.│童綜合醫院收據  │ 份   │ 4    │20│醫院護理紀錄    │ 張   │ 17   │
│  │                │      │      │  │                │      │      │
│  │                │      │      │  │                │      │      │
│  │                │      │      │  │                │      │      │
├─┼────────┼───┼───┼─┼────────┼───┼───┤
│10.│澄清醫院收據    │ 份   │ 5    │21│保險單（乙○○）│ 份   │ 3    │
│  │                │      │      │  │                │      │      │
│  │                │      │      │  │                │      │      │
├─┼────────┼───┼───┼─┼────────┼───┼───┤
│11.│保誠人壽保險公司│ 份   │ 3    │  │                │      │      │
│  │送金單          │      │      │  │                │      │      │
│  │                │      │      │  │                │      │      │
└─┴────────┴───┴───┴─┴────────┴───┴───┘


司法院資訊處製作；財團法人民間司法改革基金會備份。
